【裁判字號】    97,交聲,10
【裁判日期】    970213
【裁判案由】    聲明異議
【裁判全文】
臺灣彰化地方法院交通事件裁定          97年度交聲字第10號
移送機關    交通部公路總局台中區監理所彰化監理站
受處分人    富煜營造有限公司
                    統一編號：.
法定代理人  乙○○
送達代收人  甲○○
上列異議人即受處分人因違反道路交通管理處罰條例案件，對於
交通部公路總局臺中區監理所彰化監理站民國96年12月6 日彰監
四字第裁64-ZCR005155號處分不服，聲明異議，本院裁定如下：
    主  文
原處分撤銷。
富煜營造有限公司汽車行駛於應繳費之公路，不依規定繳費，處
罰鍰新台幣仟元。
    理  由
一、聲明異議意旨略以：異議人即受處分人並未收受原處分機關
    之處分書及裁決書，本件舉發單及裁決書均未合法送達，舉
    發程序即有瑕疵。況受處分人已繳清過路費，即應適用道路
    交通管理處罰條例第33條第3 款之規定，裁處受處分人新台
    幣（下同）600 元以上1200元以下之罰鍰，而非以同法第27
    條第1 項之規定裁罰，為此聲明異議等語。
二、原處分意旨略以：受處分人即異議人富煜營造有限公司所有
    之車牌號碼R8-0779 號自小客車，於民國95年3 月31日下午
    2 時28分許，在國道一號員林收費站第二車道上，因有「汽
    車行駛於應繳費之公路不依規定繳費」之違規情事，為國道
    公路警察局第三警察隊員林分隊警員掣單逕行舉發，因受處
    分人未依規定自動繳納罰鍰，嗣經交通部公路總局臺中區監
    理所彰化監理站於96年12月6 日，依道路交通管理處罰條例
    第27條第1 項之規定，裁處異議人6000元之罰鍰。
三、按違反道路交通管理事件行為人，未依規定自動繳納罰鍰，
    或未依規定到案聽候裁決，處罰機關應依基準表於舉發違反
    道路交通管理事件通知單送達且逾越應到案期限60日之3 個
    月內，逕行裁決之，違反道路交通管理事件統一裁罰基準及
    處理細則第44條第1 項雖定有明文；惟該條項規定係以行為
    人經合法收受違反道路交通管理事件通知單後，無正當理由
    未依規定自動繳納罰款或未依規定到案聽候裁決，方有適用
    。易言之，如該通知單根本未合法送達予行為人，即難認行
    為人有故意不依規定自動繳納罰鍰、或不依規定到案聽候裁
    決，而可任由處分機關依前揭規定對行為人逕行裁決。又按
    處理違反道路交通管理事件，有關文書送達之程序，依行政
    程序法之規定。送達，於應受送達人之住居所、事務所或營
    業所為之。於應送達處所不獲會晤應受送達人時，得將文書
    付與有辨別事理能力之同居人、受僱人或應送達處所之接收
    郵件人員。送達，不能依前2 條規定為之者，得將文書寄存
    送達地之地方自治或警察機關，並作送達通知書兩份，一份
    黏貼於應受送達人住居所、事務所、營業所或其就業處所門
    首，另一份交由鄰居轉交或置於該送達處所信箱或其他適當
    位置，以為送達。前項情形，由郵政機關為送達者，得將文
    書寄存於送達地之郵政機關。寄存機關自收受寄存文書之日
    起，應保存3 個月。違反道路交通管理事件統一裁罰基準及
    處理細則第5 條、行政程序法第72條第1 項前段、第73條第
    1 項及第74條分別定有明文。再參照違反道路交通管理事件
    統一裁罰基準及處理細則所附「違反道路交通管理事件統一
    裁罰基準表」（適用於96年1 月1 日以後違規）之規定，對
    於違反道路交通管理處罰條例第27條第1 項之違規情形，如
    於期限內繳納或聽候裁決者，其汽車所有人處罰鍰3000元。
四、經查：本件異議人固不否認其所有之車牌號碼R8-0779 號自
    小客車，在上開時間、地點，有未申裝E 通機行駛電子收費
    車道之違規事實，惟執稱：伊並未於該舉發違規通知單所定
    之繳納期限前收受該舉發違規通知單，故未能在期限前繳納
    罰鍰，況伊已補繳國道通行費，應以同法第33條第3 款之規
    定裁罰等語。本件富煜營造有限公司所有之車牌號碼R8-077
    9 號自小客車，於95年3 月31日下午2 時28分許，行經國道
    一號員林收費站，因有「汽車行駛於應繳費之公路不依規定
    繳費」（未申裝E 通機行駛電子收費車道，經通知補繳，繳
    費期限96年4 月11日未補繳）之違規情事，為國道公路警察
    局第三警察隊員林分隊警員於96年7 月10日掣單逕行舉發，
    惟因「新址不明」致無法投遞而遭退回，此有上開舉發通知
    單及通知單公示送達名冊各1 紙在卷可稽。又異議人繳清過
    路費之時間，係96年7 月21日，業經本院向交通部臺灣區○
    道○○○路員林收費站查明屬實，是本件異議人補繳過路費
    之時間，已在國道公路警察局第三警察對員林分隊警員製作
    處分書之後，足見國道公路警察局第三警察對員林分隊警員
    於96年7 月10日以受處分人違反道路交通管理處罰條例第27
    條第1 項之規定即「汽車行駛於應繳費之公路不依規定繳費
    」裁罰，並無違誤。然因本件舉發通知單所送達之地址為「
    彰化縣彰化市○○里○○路6 號」，並非受處分人富煜營造
    有限公司登記之設立地址「彰化縣彰化市○○里○○路○ 段
    675 巷26號」或其營業地址「彰化縣彰化市○○路88號4 樓
    」，異議人自無從於應到案日期前自動繳納罰鍰或到案聽候
    裁決，原處分機關對本件異議人仍依違反道路交通管理事件
    統一裁罰基準及處理細則第44條第1 項規定逕行裁決，於法
    尚有未合，原處分機關未予詳查，即認異議人已逾越繳款期
    限，自非允洽。
五、綜上所述，本件異議人即受處分人所有之汽車確實有「汽車
    行駛於應繳費之公路不依規定繳費」之違規事實無訛。惟原
    處分機關未慮及前揭不合法之情形，逕行裁處6000元之最高
    額罰鍰，原處分自屬無可維持，是本件聲明異議為有理由，
    應由本院將原處分予以撤銷，就前揭違規行為，改依道路交
    通管理處罰條例第27條第1 項及違反道路交通管理事件統一
    裁罰基準表之規定，裁處如主文第2 項所示之處分，以資適
    法。
據上論斷，應依道路交通管理處罰條例第87條第2 項、道路交通
案件處理辦法第20條，裁定如主文。
中    華    民    國    97    年    2     月    13    日
                              交通法庭法  官  黃齡玉
以上正本證明與原本無異
如不服本裁定，應於裁定送達後5日內向本院提出抗告狀。
中    華    民    國    97    年    2     月    13    日
                                      書記官  施嘉玫


司法院資訊處製作；財團法人民間司法改革基金會備份。
